【裁判字號】    92,上訴,1859
【裁判日期】    921202
【裁判案由】    準強盜等
【裁判全文】
臺灣高等法院臺中分院刑事判決                  九十二年度上訴字第一八五九號
  上訴人即被告  甲○○
   選任辯護人   熊梓檳
右上訴人因準強盜等案件，不服臺灣臺中地方法院九十二年度上字第一一八０號中華
民國九十二年八月二十一日第一審判決（起訴案號：臺灣臺中地方法院檢察署九十二
年度偵字第八三九八號），提起上訴，本院判決如左：
    主      文
原判決撤銷。
甲○○竊盜，因脫免逮捕，而當場施以強暴，累犯，處有期徒刑伍年貳月。
    事      實
一、甲○○前因妨害公務案件，經臺灣臺中地方法院判處有期徒刑五月確定，於民國
    八十九年七月二十四日易科罰金執行完畢。仍不知悔改，復意圖為自己不法之所
    有，於九十二年四月十九日晚間七時四十分許，在臺中縣神岡鄉○○路二一號「
    丸久生鮮超級市場」，徒手竊取店內之牛肉乾、牛腱各一包、高梁酒、啤酒各一
    瓶及麵包一個（合計價值新台幣一千零七十元），得手後藏放於上衣內迅速通過
    收銀台欲走出大門之際，為店員乙○○發覺而站在門口攔阻，命甲○○交出上開
    物品，並告知已報警處理。甲○○於得知該店已報警處理後，即立刻往大門方向
    逃跑，乙○○遂再度站在門口伸手阻擋，詎甲○○為脫免逮捕，竟以身體衝撞乙
    ○○之身體，並以右手掐住乙○○之脖子，而當場對乙○○施以強暴，致乙○○
    受有左頸部瘀青一公分之傷害（乙○○受傷部分未據告訴）。
二、案經臺中縣警察局豐原分局報告臺灣臺中地方法院檢察署檢察官偵查起訴。
      理  由
一、訊之上訴人即被告（下稱被告）甲○○雖不否認在前記時間、地點，竊取「丸久
    生鮮超級市場」店內物品之事實，惟矢口否認曾經對乙○○施暴，辯稱：當天行
    竊的動作均在店員監視之下，行為尚在未遂階段，且伊並沒有要反抗的意思，只
    是喝了酒之後掙扎、擺脫的動作比較大，並沒有要刻意攻擊店員，也不是對乙○
    ○施以強暴、脅迫云云。
二、經查：
  (一)被告右揭犯罪事實，業據被害人乙○○，及證人即丸久生鮮超級市場店長王英琴
    指證甚明（乙○○部分偵查卷第一一背面，原審卷第五三、五四頁；王英琴部分
    偵查卷第九頁，原審卷第一八、一九頁），並有王英琴領回失竊物品出具之贓物
    領具在卷可稽（偵查卷第一六、一七頁），而乙○○因被告之強暴行為受有左頸
    部瘀青一公分之傷害，亦有大德醫院診斷證明書在卷可證（偵查卷第一八頁）。
    且被告遭乙○○攔下之後一度坦承行竊，交出竊得之物品，惟在得知警員將至現
    場處理之時，即以身體衝撞乙○○，並動手掐住乙○○的脖子，此已據乙○○指
    證稱：「：：：在我等要求下，竊嫌（指被告）坦承犯行，並交付財物（竊得之
    物品）且稱『沒什麼大不了，最多賠錢而已』等語，但該竊嫌在得知警方將趕至
    時，拔腿就跑，我等見狀又張手攔阻，未料竊嫌甲○○竟以右手掐住我的脖子，
    我欲伸手將其架開，但將員仍未鬆手，並仍欲往外衝：：：」（偵查卷第十一頁
    背面、第十二頁）、「：：：我與被告纏住時，我抓住他，被告抓我脖子，想要
    把我甩開衝出去」等語（本院卷第三十八頁），核與證人王英琴於原審證稱：「
    有（指當天有在店內），我在超商出口，看到乙○○攔下被告叫他把東西拿出來
    ，我通報經理，經理請我報警，我報警完就走到服務台旁邊，看到乙○○請被告
    將東西拿出來，並告訴被告我們已經報警，請被告在原地等警察來，乙○○把手
    打開不讓被告離開，被告就要衝出去，他們兩人互相用手掐住對方的脖子約兩分
  鐘：：：」、「我們服務台就在店門口旁邊，被告一直想要往外走出去，乙○○
    攔著不讓他走出去，所以兩個人有肢體衝突」等語相符（原審卷第十八頁、十九
    頁），被告所辯只是喝過酒後掙扎、擺脫的動作比較大，並沒有要刻意攻擊店員
    云云，顯與事實不符。
  (二)竊盜既遂與未遂之區分標準，以原持有支配關係已否破壞及新持有支配關係已否
    建立為斷，同時應就社會通常觀念及個案實際情況加以判斷。本件被告竊取的東
    西，是體積小、重量輕之食品類，被告既將之藏放在上衣裡面，並未結帳即帶出
    收銀台之外（見偵查卷第九頁背面王英琴之供述），顯已破壞原持有支配關係而
    建立自己新的持有支配關係，其竊盜行為已屬既遂無疑，且不因被告竊盜之行為
    在進行中及時被發覺而有異，被告所辯竊盜行為尚在未遂之階段，亦非可採。綜
    合前述，被告所辯不足採信，其犯行堪以認定。又本件事實甚為明確，被告聲請
    訊問證人王英琴關於「被告與被害人碰觸之情形」、「被告是否尚未到達收銀櫃
    檯之前即被攔阻」、「被告行竊前後是否被店員全程監控掌握」等問題，即無必
    要，附此敘明。
三、刑法第三百二十九條準強盜罪所稱之強暴，乃指直接對人之身體所實施之有形力
    而言，只須有此行為即為已足，不以至使被害人不能抗拒為必要。被告行竊得手
    被發現後，為脫免逮捕，而當場衝撞乙○○之身體，並出手掐住乙○○之脖子，
    自屬直接對乙○○之身體實施強暴之行為，核被告所為，係犯刑法第三百二十九
    條、第三百二十八條第一項之竊盜，因脫免逮捕，而當場施以強暴之準強盜罪。
    被告以身體衝撞乙○○並手掐其脖子之行為，時地密接，侵害法益相同，為接續
    犯，應僅論以一罪。被告前因妨害公務案件，經原審法院判處有期徒刑五月確定
    ，八十九年七月二十四日易科罰金執行完畢，有臺灣高等法院被告全國前案紀錄
    表在卷可參，於有期徒刑執行完畢五年內再犯本件有期徒刑以上之罪，為累犯，
    應依法加重其刑。
四、公訴意旨另以：被告脫免搜捕時掐乙○○之脖子，使乙○○受有左頸部瘀青一公
    分傷害之行為，另涉刑法第二百七十七條第一項之傷害罪嫌。惟查：被害人乙○
    ○在警訊時，對是否提出告訴一事答稱：「要，我『將』對該男子甲○○提出傷
    害告訴」等語，核其真意是否即屬對於被告進行訴追，語意並不明確，而乙○○
    於本院供稱：「：：：受傷情形不是很嚴重，只是紅腫瘀傷而已，是警察希望我
    告被告傷害，我沒有要告被告的意思，：：：」等語（本院卷第三六頁），則明
    確表示在警訊時並無就傷害提出告訴之意，被害人乙○○既未就傷害部分提出告
    訴，惟公訴人認此部分與前開論罪科刑之部分有牽連犯之裁判上一罪關係，爰不
    另為公訴不受理之諭知。
五、原審對被告論罪科刑雖非無見，惟就被告傷害部分，被害人乙○○並未提出告訴
    ，已見前述，此部分原審併予論科，尚有未洽，被告上訴意旨仍執陳詞否認犯罪
    雖無理由，惟原審判決既有未洽，即屬無可維持，應由本院撤銷原審判決改判。
    爰審酌被告竊盜所得之財物不多，雖一時失慮對被害人當場施以強暴，但被害人
    所受之傷勢並不嚴重，及其事後執詞否認犯行等一切情狀，量處如主文第二項所
    示之刑。
六、依刑事訴訟法第三百六十九條第一項、第三百六十四條、第二百九十九條第一項
    前段，刑法第三百二十九條、第三百二十八條第一項、第四十七條，判決如主文
    。
本案經檢察官丙○○到庭執行職務。
中      華      民      國    九十二    年     十二     月      二      日
                                    臺灣高等法院臺中分院刑事第十庭
審判長法  官  林  照  明
                                                法  官  蔡  名  曜
                                                法  官  王      銘
右正本證明與原本無異。
如不服本判決應於收受送達後十日內向本院提出上訴書狀，其未敘述上訴之理由者並
得於提起上訴後十日內向本院補提理由書（均須按他造當事人之人數附繕本）。
                                                書記官  王  麗  珍
中      華      民      國      九十二   年     十二      月     四     日
                                                                        Ｉ


司法院資訊處製作；財團法人民間司法改革基金會備份。
